【裁判字號】    97,台上,2997
【裁判日期】    970703
【裁判案由】    妨害自由
【裁判全文】
最高法院刑事判決            九十七年度台上字第二九九七號
上  訴  人  甲○○
            乙○○
            丙○○
上列上訴人等因妨害自由案件，不服台灣高等法院台中分院中華
民國九十四年七月二十七日第二審判決（九十四年度上訴字第一
一０三號，起訴案號：台灣台中地方法院檢察署九十二年度偵字
第二三九三九號），提起上訴，本院判決如下：
    主  文
上訴駁回。
    理  由
一、上訴人甲○○、乙○○、丙○○妨害自由部分：
按刑事訴訟法第三百七十七條規定，上訴於第三審法院，非以判
決違背法令為理由，不得為之。是提起第三審上訴，應以原判決
違背法令為理由，係屬法定要件。如果上訴理由書狀並未依據卷
內訴訟資料，具體指摘原判決不適用何種法則或如何適用不當，
或所指摘原判決違法情事，顯與法律規定得為第三審上訴理由之
違法情形，不相適合時，均應認其上訴為違背法律上之程式，予
以駁回。本件上訴人甲○○、乙○○、丙○○上訴意旨略稱：(一)
、蔡坤峻於其本身之刑事案件及軍事檢察官偵查中之供述，均未
經具結而不得援引為證據，乃原審引用第一審判決記載之理由，
而逕援引蔡坤峻上開未經具結之供述，為不利上訴人三人認定之
依據，於法有違。(二)、原判決引用第一審判決事實欄之記載，即
認係蔡坤峻先要求被害人吳靜敏下車。乃原判決依憑蔡坤峻供述
：是丙○○要被害人下車等語，為不利上訴人三人認定之依據，
有事實與理由矛盾之違法。(三)、原判決援引第一審判決論述說明
：一般人乘車有先坐進副駕駛座之習慣等情，其缺乏事實之根據
。乃原判決以上情為不利上訴人三人認定之依據，於法有違。(四)
、被害人於第一審證稱：在電話中沒有暗示有危險要報警，伊不
想回基隆家，上訴人等沒有強迫，但一直講，伊不想惹到家人等
情，足見被害人並無第一審判決所稱有極大之恐懼；依證人劉士
豪於第一審所供述之內容，足見李文凱身材壯碩，其與劉士豪足
以保護被害人之安全，且被害人在現場時可請李文凱開車將其載
離，然被害人並未表示不想下車或要求李文凱開車將其載離，被
害人顯係自知理虧而自願上乙○○所駕駛之自小客車，上情足以
證明上訴人三人並無原判決事實欄所載之犯行。乃原審未詳細斟
酌上情，復未說明上情其何以不能為有利上訴人三人論斷之理由
，逕為不利上訴人三人之認定，於法有違等語。
惟查原判決認定上訴人三人有原判決援引第一審判決事實欄所記
載之共同私行拘禁（甲○○累犯）犯行，係以訊據上訴人三人雖
否認有前揭犯行，辯稱：彼等並未限制被害人之行動自由云云。
然查上訴人三人確有上開犯行，業據被害人指訴甚詳，並經劉士
豪、吳靜雯證述明確，復有被害人與吳靜雯共同簽發之本票、被
害人受傷診斷證明書、警方逮捕丙○○之現場照片十八張在卷可
資佐證。參酌丙○○、乙○○、被害人所供述之內容，足見丙○
○在強押被害人現場確手持木棍；依丙○○、被害人所供述之情
節，足見被害人遭強押後與丙○○同坐於後座，而上情應係丙○
○等為防止被害人趁隙脫逃；依乙○○所供述之情節，足見乙○
○、丙○○在強押被害人現場均曾下車，並分別站在被害人搭乘
自小客車之兩旁，而丙○○並手持木棍；依被害人及上訴人三人
所供述之內容，足見被害人及吳靜雯對於所積欠之債務，一直採
取避不見面之態度，而苟被害人之行動自由未遭控制而得自由離
去，衡情其應無與上訴人三人長時間相處之可能；依上訴人三人
所供述之內容，足見甲○○知悉並參與本件犯行。綜上各情，堪
認被害人不利上訴人指訴各情係屬事實。另被害人雖由李文凱、
劉士豪陪同到場，然彼等面對蔡坤峻、丙○○、乙○○三人，且
丙○○並手持木棍之情形下，李文凱、劉士豪未與蔡坤峻、丙○
○、乙○○發生衝突，其與常情不悖，並不能以此推論被害人係
自願與丙○○、乙○○上車。上訴人三人否認辯解各語，無非係
屬事後卸責之詞，不足採信等情，予以綜合判斷。因而維持第一
審論處上訴人三人私行拘禁（甲○○累犯）罪刑之判決，駁回上
訴人三人在第二審之上訴，已於判決內說明其所憑之證據及其認
定之理由，從形式上觀察，並無違背法令之情形。按供述證據前
後，雖稍有參差或互相矛盾，事實審法院非不可本於經驗法則斟
酌其他證據作合理之比較定其取捨，從而供述證據之一部認為真
實者予以採取，亦非證據法則所不許。又證據之取捨與證據之證
明力如何，均屬事實審法院得自由裁量、判斷之職權；苟其此項
裁量、判斷，並不悖乎通常一般之人日常生活經驗之定則或論理
法則，又於判決內論敘其何以作此判斷之心證理由者，即不得任
意指摘其為違法，而據為提起第三審上訴之合法理由。原判決綜
合上述各項證據資料，認定上訴人三人確有前揭犯行等情，乃其
採證認事調查職權之合法行使，不容任意指為違法。原審綜合前
述各項證據資料，已足以證明上訴人三人確有前揭犯行，縱認原
判決關於上訴意旨(一)、(三)所載之論述部分，並不能執為認定上訴
人犯行之依據，然本件縱除去關於上開部分之論述，既仍應為同
一事實之認定，而不影響於原判決本旨，上訴意旨猶執此指摘，
自非適法之第三審上訴理由。原判決援引第一審判決事實欄認定
記載：……蔡坤峻先上前要求被害人下車，被害人不從，丙○○
與乙○○隨即出面，並由丙○○手持木棍強行打開被害人座車車
門，喝令被害人下車，其與原判決引用第一審判決理由欄如上訴
意旨(二)所載，並無何矛盾不符之處。況上情並非構成犯罪事實之
要素，其於辨別犯罪之同一性並無影響，上訴意旨任意指摘，並
非有據。按有利於被告之證據不採納及應於審判期日調查之證據
，係指該證據倘予採納或經調查所能證明者，得以推翻原審判決
所確認之事實，而得據以為不同之認定而言。如非事理所必然，
或係無從調查之證據方法，即欠缺其調查之必要性，縱未調查，
或未於理由特加說明，均與所謂違背法令之情形不相適合。原判
決既採被害人、劉士豪相關供述各情，為認定上訴人三人有前揭
犯行之依據，即認被害人、劉士豪其餘並非明確之供述，並不能
為有利上訴人三人論斷之理由，且上訴意旨(四)援引被害人、劉士
豪相關供述各情，並非即能為有利於上訴人三人之論斷，縱認原
判決就被害人、劉士豪相關供述各情，未逐句說明其為如何斟酌
取捨之理由，而有微疵，然於判決之結果並無影響，依刑事訴訟
法第三百八十條規定，尚不得據為合法之第三審上訴理由。上訴
人三人徒憑己意或就原判決已有說明之事項，或就原審判斷證據
證明力之合法職權行使，漫指其違法，重為單純事實上之爭執，
難謂係適法上訴第三審之理由，彼等此部分上訴違背法律上之程
式，應予駁回。
二、丙○○傷害部分：
按刑事訴訟法第三百七十六條所列各罪之案件，經第二審判決者
，不得上訴於第三審法院，法有明文。本件丙○○牽連犯傷害罪
部分，原判決認係成立刑法第二百七十七條第一項之罪，核屬刑
事訴訟法第三百七十六條第一款之案件，依上開說明，既經第二
審判決，自不得上訴於第三審法院。縱此部分與前述丙○○妨害
自由部分，有牽連犯關係為裁判上一罪，但其妨害自由部分之上
訴為不合法，本院應從程序上予以駁回，而無從為實體上判決，
對於輕罪之此部分，亦無從適用審判不可分原則，為實體上審判
。丙○○竟復對此部分提起上訴，顯為法所不許，應予駁回。
據上論結，應依刑事訴訟法第三百九十五條前段，判決如主文。
中    華    民    國  九十七  年    七    月    三    日
                      最高法院刑事第一庭
                          審判長法官  董  明  霈
                                法官  林  茂  雄
                                法官  張  祺  祥
                                法官  林  秀  夫
                                法官  何  菁  莪
      本件正本證明與原本無異
                                      書  記  官
中    華    民    國  九十七  年    七    月   十一   日
                                                      K


司法院資訊處製作；財團法人民間司法改革基金會備份。
